臺灣高雄地方法院刑事裁定　　　　　　　　　　　　　九十三年度急搜字第二一號
　　搜　　索　人　高雄市政府警察局三民一分局
　　受　　搜索人
　　即犯罪嫌疑人　乙○○
右搜索人於中華民國九十三年四月二十八日，搜索人因認有明顯事實足認有人在內犯
罪而情形急迫，逕行搜索受搜索人即犯罪嫌疑人乙○○、甲○○當時所在之高雄市前
鎮區○○○路二十五號七樓之四之處所，及Ｏ八九八－ＪＰ號自用小客車，於實施後
陳報本院，本院裁定如左：
    主  文
本件搜索人陳報逕行搜索高雄市前鎮區○○○路二十五號七樓之四之部分，准予陳報
備查。
其餘陳報逕行搜索部分（Ｏ八九八－ＪＰ號自用小客車）撤銷。
    理  由
一、陳報意旨略以：本分局人員於民國九十三年四月二十八日十一時三十分許，前往
高雄市前鎮區○○○路二十五號七樓之四查捕通緝犯甲○○之際，在樓梯間聽聞
    有試射槍械聲，且人犯有逃亡之虞，因情況急迫未及聲請核發搜索票，而依刑事
    訴訟法第一百三十一條第一項第三款進入該屋內逕行搜索，扣得瓦斯長槍一支、
    瓦斯九二型手槍三支、砂輪機二台、切割機一台、機械固定台一台、電鑽機一台
    、游標卡尺一支、銼刀七支、老虎鉗二支、尖嘴鉗六支、鋼釘二十二排、銅刷三
    支、鑽孔銼刀三支、砂紙一張，及在屋內發現Ｏ八九八－ＪＰ號自用小客車鑰匙
    後，在大樓對面發現該部自用小客車，持該車鑰匙開啟該車並搜索後，扣得車內
    之改造槍管四支、手槍子彈彈殼一顆、水平儀一台等物後，爰依法於逕行搜索執
    行完畢後，向鈞院陳報等語。
二、按搜索，應用搜索票，刑事訴訟法第一百二十八條第一項定有明文。又刑事訴訟
    法第一百三十一條第一項規定：「有下列情形之一者，檢察官、檢察事務官、司
    法警察官或司法警察，雖無搜索票，得逕行搜索住宅或其他處所：一因逮捕被告
    、犯罪嫌疑人或執行拘提、羈押，有事實足認為被告或犯罪嫌疑人確實在內者者
    。二因追躡現行犯或逮捕脫逃人，有事實足認現行犯或脫逃人確實在內者。三有
    明顯事實足信為有人在內犯罪而情形急迫者」；第二項規定：「檢察官於偵查中
    確有相當理由認為情況急迫，非迅速搜索，二十四小時內證據有偽造、變造、湮
    滅或隱匿之虞者，得逕行搜索，或指揮檢察事務官、司法警察官或司法警察執行
    搜索，並層報檢察長」；第三項規定：「前二項搜索，由檢察官為之者，應於實
    施後三日內陳報該管法院；由檢察事務官、司法警察官或司法警察為之者，應於
    執行後三日內報告該管檢察署檢察官及法院。法院認為不應准許者，得於五日內
    撤銷之」。又刑事訴訟法第一百三十一條第三項之主動陳報及主動報告制，其立
    法目的在規範無搜索票而搜索之情形下，為維人權，實施搜索者應於實施後三日
    內迅速主動陳報法院或該管地方法院檢察署檢察官，以供法院或該管地方法院檢
    察署檢察官事後審查，藉此彌補未及事前聲請搜索票程序上之不足。次按，依刑
    事訴訟法第一百三十一條第一項第三款所為之無令狀搜索，搜索人查無犯罪嫌疑
    人或犯罪痕跡時，應立即退出，不得進行搜索；即搜索人在明顯可見，目光所及
    之處（ｐｌａｉｎ  ｖｉｅｗ）確查有犯罪嫌疑人或可得為證明犯罪嫌疑人之證
    據，搜索人所再能進行搜索之範圍，亦僅能以「保護性掃瞄搜索」（ｐｒｏｔｅ
    ｃｔｉｖｅ  ｓｗｅｅｐ）為限，意即搜索人所能逕行搜索之範圍，僅能以目光
    搜索有無危害搜索人安全之人或物，尚不得與有令狀搜索之搜索方式－得對搜索
    之處所在合理之限度內，開啟屋內之抽屜、翻查屋內可能藏有得為扣押物所在之
    處等方式，同等看待！（參閱林鈺雄著刑事訴訟法上冊，第三百四十二頁，二Ｏ
    Ｏ一年十月二版；柯慶賢著刑事強制處分，第二Ｏ八頁，九十一年十一月初版；
    王兆鵬著刑事訴訟法講義(一)第二六六至二七一頁，二ＯＯ三年六月初版）是搜索
    人於逕行搜索後，所再進行搜索之範圍超越「保護性掃瞄搜索」之目的，其所再
    進行之搜索即非適法。
三、經查，高雄市政府警察局三民一分局員警陳銀煬、陳瑞玓、鄭瑞欣、方文慶於前
    述時間，據報前往高雄市前鎮區○○○路二十五號七樓之四欲逮捕通緝犯甲○○
    時，在該棟大樓樓梯間即聽聞有試射槍械聲，上述人員認有明顯事實足認有人在
    內犯罪而情形急迫，而進一步經在場受搜索人即犯罪嫌疑人乙○○開門後，進入
    高雄市前鎮區○○○路二十五號七樓之四該屋內搜索，堪認有相當之理由。再上
    述人員進入上述屋內後，在屋內發現有瓦斯長槍一支、瓦斯九二型手槍三支、砂
    輪機二台、切割機一台、機械固定台一台、電鑽機一台、游標卡尺一支、銼刀七
    支、老虎鉗二支、尖嘴鉗六支、鋼釘二十二排、銅刷三支、鑽孔銼刀三支、砂紙
    一張等物等事實，業據該局之逕行搜索報告書所載明，並有扣押筆錄一紙可按，
    亦堪認定，經核此部分之搜索與前揭法條意旨無違，而應准予陳報備查。惟查，
    上述員警在進入屋內後，發現屋內有Ｏ八九八－ＪＰ號自用小客車之鑰匙後，即
    又再逕行以該車之鑰匙開啟該車，並進而搜索該車，而扣得車內之改造槍管四支
    、手槍子彈彈殼一顆、水平儀一台等物之事實，亦有上述之逕行搜索報告書及扣
    押筆錄可按，然依據上述之「保護性掃瞄搜索」（ｐｒｏｔｅｃｔｉｖｅ  ｓｗ
    ｅｅｐ）原則，員警對於該車之搜索已明顯違背上開原則所得准許搜索之範圍，
    是此部分之搜索於法即非有據，應予撤銷。從而，本件由「高雄市政府警察局三
    民第一分局逕行搜索後陳報本院，部分於法有據，應准予備查；部分於法有違，
    應予撤銷，爰裁定如主文。
四、依刑事訴訟法第二百二十條規定、第一百三十一條第三項，裁定如主文。
中      華      民      國    九十三    年      四      月     三十     日
                                    臺灣高雄地方法院刑事第十庭
                                        法  官  吳  志  豪
右正本證明與原本無異。
如不服本裁定，應於裁定送達後五日內，向本院提出抗告狀。
                                        書記官  邱  秋  珍
中      華      民      國    九十三    年      四      月     三十     日
